【裁判字號】    97,勞再易,3
【裁判日期】    970722
【裁判案由】    確認僱傭關係存在等
【裁判全文】
臺灣高等法院臺中分院民事判決  97年度勞再易字第3號
再 審 原告  甲○○
訴訟代理人  乙○○
再 審 被告  臺中汽車客運股份有限公司
法定代理人  李柄盛
上列當事人間確認僱傭關係存在等事件，再審原告對於中華民國
95年12月12日本院95年度勞上字第19號第二審確定判決，提起再
審之訴，本院判決如下：
    主  文
再審之訴駁回。
再審訴訟費用由再審原告負擔。
    理  由
一、再審原告提起本件再審之訴主張略以：本件再審原告於民國
    （下同）95年1月27日遭再審被告非法解雇，於95年9月19日
    經臺灣臺中地方法院95年度訴字第66號民事判決兩造僱傭關
    係存在，嗣經本院95年度勞上字第19號民事判決（下稱原確
    定判決）維持第一審判決確定。惟本院原確定判決就給付特
    別休假不休假獎金部分，則採行政院勞工委員會79年8月7日
    台79勞動2字第17873號號函之解釋，判決再審原告敗訴。惟
    依據本院97年5月13日97年度勞上易字第6號民事確定判決意
    旨，特別休假應由勞僱雙方協商排定，未協商排定者，於終
    止僱傭契約或年度終結時，應由雇主發給工資，顯係排除適
    用上開違反勞動基準法施行細則第24條之勞工委員會函釋。
    據此，原確定判決之基礎，即本院97年度勞上易字第6號民
    事判決已變更，亦有利於再審原告。而再審原告自88年8月
    30日起受雇於再審被告公司，至94年8月30日止滿6年，核有
    未休之特別休假計14日，再審被告自應給付再審原告不休假
    獎金共新臺幣11,760元。再審原告爰依民事訴訟法第496條
    第1項第11款、第500條第1項、第501條第1項第4款之規定，
    以本院97年5月13日之97年度勞上易字第6號民事判決基礎為
    再審事由，於30日內表明再審理由，提起本件再審之訴。
二、按再審之訴，應於30日之不變期間內提起；前項期間，自判
    決確定時起算，判決於送達前確定者，自送達時起算；其再
    審之理由發生或知悉在後者，均自知悉時起算；民事訴訟法
    第500條第1項與第2項本文分別定有明文。經查，再審原告
    不得就原確定判決上訴第三審，依民事訴訟法第398條第2項
    前段之規定，原確定判決應於95年12月12日宣判後即告確定
    ，而該判決正本亦於同年月19日送達於再審原告，有送達證
    書附卷可稽（見本院原確定判決卷第86頁），並據本院調閱
    上開案卷查閱無訛。再審原告於97年6月11日向本院提起本
    件再審之訴，距本院原確定判決送執時起算，雖逾法定之30
    日不變期間；惟再審原告係以本院97年5月13日97年度勞上
    易字第6號民事確定判決為再審事由，依民事訴訟法第496條
    第1項第11款，提起本件再審之訴。則自其主張知悉再審事
    由即本院97年5月13日97年度勞上易字第6號民事確定判決時
    起算，至其於97年6月11日提起本件再審之訴，尚未逾30日
    之法定再審期間，合先敘明。
三、按民事訴訟法第四百九十六條第一項第十一款規定：「為判
    決基礎之民事或刑事判決及其他裁判，或行政處分，依其後
    之確定裁判或行政處分已變更者」，係指確定之本案判決以
    他訴訟之民事判決或刑事判決及其他裁判，或行政處分為裁
    判基礎，而該民事或刑事判決或其他裁判，或行政處分，已
    因其後之確定裁判或行政處分而有所變更，結果使原確定判
    決之基礎發生動搖者而言。」最高法院80年度台上字第2751
    號裁判參照。亦即本院95年度勞上字第19號原確定判決，須
    以本院97年度勞上易字第6號民事確定判決為判決基礎，始
    有上開條文之適用；反之，倘原確定判決非以本院97年度勞
    上易字第6號民事確定判決為其裁判基礎，而係依法院自行
    調查證據認定之事實，以為判斷，自不在該條款之適用範圍
    。經查，本院97年度勞上易字第6號民事確定判決，係在本
    院95年度勞上字第19號原確定判決之後，本院95年度勞上字
    第19號原確定判決並未引用本院97年度勞上易字第6號民事
    確定判決作為該案之裁判基礎，此有原確定判決書在卷可按
    。且本院97年度勞上易字第6號民事確定判決之當事人，其
    原告為林錦田、被告為臺中汽車客運股份有限公司，亦非再
    審原告，此亦有再審原告所提出之本院97年度勞上易字第6
    號民事確定判決在卷可稽；本院97年度勞上易字第6號民事
    確定判決核與原確定判決無關。是縱然本院97年度勞上易字
    第6號民事確定判決，關於給付特別休假不休假獎金部分，
    所持之法律見解，與本院原確定判決相異，亦不符合民事訴
    訟法第496條第1項第11款之再審理由。
四、綜上所述，本院97年度勞上易字第6號民事確定判決並非本
    院原確定判決之裁判基礎；再審原告依民事訴訟法第496條
    第1項第11款，提起本件再審之訴，顯無理由；爰不經言詞
    辯論，以判決駁回之。
五、據上論結，本件再審之訴為無理由，依民事訴訟法第502條
    第2項、第78條判決如主文。
中    華    民    國    97    年    7     月    22    日
                  民事第二庭    審判長法  官  邱森樟
                                      法  官  謝說容
                                      法  官  翁芳靜
以上正本係照原本作成。
不得上訴。
                                      書記官  許美惠
中    華    民    國    97    年    7     月    22    日
                                                      Ｍ


司法院資訊處製作；財團法人民間司法改革基金會備份。
